【裁判字號】    97,交訴,14
【裁判日期】    971007
【裁判案由】    業務過失致死等
【裁判全文】
臺灣苗栗地方法院刑事判決              97年度交訴字第14號
公  訴  人  臺灣苗栗地方法院檢察署檢察官
被      告  戊○○
上列被告因業務過失致死等案件，經檢察官提起公訴（97年度偵
字第1960號），本院判決如下：
    主    文
戊○○犯業務過失致人於死罪，處有期徒刑壹年陸月。
    犯罪事實
一、戊○○係「松源棧板木箱行」之負責人，從事廢棄物資源回
    收及木材、建材批發業，平日駕駛以該行號為登記車主之車
    牌號碼828-RD號自用大貨車載運回收或出售之物品，兼受客
    戶委託運送其他貨物，駕駛汽車為其附隨業務，且其原領有
    之駕駛執照業經主管機關註銷而無駕駛執照，仍於民國96年
    12月5 日晚間，駕駛上開大貨車載運客戶託運之鐵球一批，
    沿苗栗縣苗140 線道路由東（三義鄉）往西（苑裡鎮）行駛
    ，而執行其駕駛業務，於同日19時25分許，戊○○駕駛上開
    大貨車行至苗栗縣苑裡鎮田心里4 鄰「碳烤」小吃店前時，
    依道路交通安全規則第94條第3 項規定，本應注意車前狀況
    ，隨時採取必要之安全措施，又當時雖係夜間，但天候晴，
    該路段有照明，柏油路面乾燥、無缺陷，無障礙物，視距良
    好，並無不能注意之情形，竟疏未注意前方欲穿越道路前往
    「碳烤」小吃店之行人丁○○（原名楊庭佳）、張博清尚停
    留在快車道上，未及時將大貨車煞停，適丁○○、張博清穿
    越道路時亦未注意左右來車，迨發現戊○○所駕大貨車駛近
    已不及閃避，大貨車車頭遂直接撞擊丁○○之身體，丁○○
    遭撞後再推撞身旁之張博清，張博清隨即倒地，因此受有嚴
    重頭部外傷、顱骨骨折、腦內出血等傷害，陷入昏迷，經送
    醫急救仍於96年12月12日不治死亡。戊○○於肇事後，當場
    向據報前往處理之苗栗縣警察局通霄分局社苓派出所警員丙○○承認為肇事大貨車之駕駛人，而自首接受裁判。
二、案經張博清之父甲○○、母乙○○○訴由臺灣苗栗地方法院
    檢察署檢察官偵查起訴。
    理    由
一、證據能力之認定：
  (一)丁○○於警詢時所為供述（96年度相字第561 號卷【下稱相
    字卷】第14至16頁），屬被告戊○○以外之人於審判外之言
    詞陳述，經被告爭執其證據能力（審理卷第18頁），且查無
    其他法律規定例外得為證據之情形，依刑事訴訟法第159 條
    第1 項，不得作為證據。
  (二)丁○○於偵查中所為供述（相字卷第32、34頁），雖屬被告
    以外之人於審判外之言詞陳述，惟係丁○○以證人身分向檢
    察官所為，已經檢察官告知具結義務及偽證處罰，於朗讀結
    文後具結以擔保供述之真實性，客觀上其作成時尚無顯不可
    信之情況，自有刑事訴訟法第159 條之1 第2 項例外規定之
    適用，得為證據。
  (三)臺灣省竹苗區車輛行車事故鑑定委員會97年1 月16日竹苗區
    960755案鑑定意見書、臺灣省車輛行車事故覆議鑑定委員會
    97年3 月18日府覆議字第0976200963號函（相字卷第66至68
    、73頁），均屬刑事訴訟法第206 條之鑑定報告，依同法第
    159 條第1 項之除外規定（參照該條立法理由），得為證據
    。
  (四)卷內其餘被告以外之人於審判外之言詞或書面陳述，未據檢
    察官或被告於言詞辯論終結前聲明異議，依刑事訴訟法第15
    9 條之5 第2 項規定，應視為已經當事人同意作為證據，本
    院審酌該等陳述作成時之情況亦認為適當，依前揭法條第1
    項規定，均得為證據。
  (五)員警拍攝之道路交通事故照片20張（相字卷第22至23、51至
    58頁），均係以物件之存在及其呈現之狀態為證據資料，性
    質上非屬供述證據，既非實施刑事訴訟程序之公務員因違背
    法定程序而取得，亦得為證據。
二、犯罪事實之認定：
  (一)被告坦承經營「松源棧板木箱行」，從事廢棄物資源回收及
    木材、建材批發業，平日駕駛登記車主為該行號之828-RD號
    自用大貨車載運回收或出售之物品，兼受客戶委託運送其他
    貨物，原領有之駕駛執照業經主管機關註銷，於上開時間駕
    駛上開大貨車載運客戶託運之鐵球一批，沿苗栗縣苗140 線
    道路由東往西行駛，行至事故現場，伊所駕大貨車撞擊正欲
    穿越道路而仍停留在快車道上之丁○○，丁○○再將張博清
    推撞倒地，伊下車後看見張博清頭部流血等事實（相字卷第
    33至34頁；審理卷第15、79至80、83、86至88頁）。
  (二)證人丁○○於偵查及審理中，迭就伊與張博清在事故現場欲
    穿越道路前往「碳烤」小吃店，2 人越過行車分向線，行至
    對向快車道接近中央處時，張博清提醒伊「有車」，伊轉身
    發現大貨車駛近，但不及閃避，隨即被大貨車車頭撞擊而倒
    地，起身時看到張博清倒在地上，額頭、後腦勺都受傷流血
    ，且已昏迷不醒，事後伊也全身疼痛等情指證歷歷（相字卷
    第32頁；審理卷第61至70頁）。
  (三)本件事故發生於96年12月5 日19時25分許，地點在苗栗縣苑
    裡鎮田心里4 鄰「碳烤」小吃店前、苗140 線道路由東往西
    方向之快車道上，該路段為雙向4 車道，劃有快慢車道分隔
    線、行車分向線及路面邊線，路面鋪裝柏油，且乾燥、無缺
    陷、無障礙物，事故發生當時天候晴，雖係夜間但有照明，
    視距良好，被告所駕大貨車行動狀態為向前直行中，張博清
    為穿越道路中，大貨車撞擊部位為前車頭，事故發生後，大
    貨車車頭前方約2.1 公尺處之快車道路面上遺留有血跡，大
    貨車後方則無明顯煞車痕跡，當時被告無駕駛執照等情，有
    苗栗縣警察局通霄分局社苓派出所道路交通事故現場圖1 紙
    、道路交通事故調查報告表(一)、(二)各1 件、道路交通事故照
    片20張及舉發違反道路交通管理事件通知單1 紙可稽（相字
    卷第17至23、26、51至58頁），並經證人丙○○到庭證述無
    訛（審理卷第72至75頁）。對照前揭被告自白及證人指陳之
    情節，被告所駕大貨車在事故現場路段之快車道上撞擊丁○○、張博清之事實，應堪認定。
  (四)按汽車行駛時，駕駛人應注意車前狀況，並隨時採取必要之
    安全措施，道路交通安全規則第94條第3 項訂有明文。此一
    交通法令所要求之注意義務，恆為車輛駕駛人之基本認知與
    技術，以被告曾考領普通大貨車駕駛執照之條件及多年駕車
    經驗，對前述注意義務之內容自應甚為熟稔。被告駕駛大貨
    車在上開道路行駛，既負有前述注意義務，依事故發生時現
    場之天候、路況，亦無不能注意之情事，卻疏於注意，於前
    方有行人丁○○、張博清欲穿越道路，仍停留在快車道上之
    際，未及時將大貨車煞停，以致撞擊丁○○、張博清而肇事
    ，被告對本件事故之發生，顯有應注意、能注意而不注意之
    過失情事，雖丁○○、張博清於穿越道路時未注意左右來車
    ，同有過失，亦不足以解免被告之責任。而本件事故經檢察
    官於偵查中先後囑託臺灣省竹苗區車輛行車事故鑑定委員會
    、臺灣省車輛行車事故覆議鑑定委員會為鑑定，鑑定意見咸
    認張博清與丁○○穿越道路未注意左右來車為肇事主因，被
    告無照駕駛大貨車未注意車前狀況撞擊路上穿越道路之行人
    為肇事次因（相字卷第66至68、73頁，其中臺灣省車輛行車
    事故覆議鑑定委員會函之鑑定意見僅增列「夜間」2 字，結
    論與臺灣省竹苗區車輛行車事故鑑定委員會鑑定意見書無異
    ），均與本院之認定相同，則被告確有前述過失之事實，更
    無疑問。又被告因從事廢棄物資源回收及木材、建材批發業
    ，平日即駕駛上開大貨車載運回收或出售之物品，亦受客戶
    委託運送其他貨物，駕駛汽車顯屬其附隨業務，其於駕駛上
    開大貨車時過失肇事，自該當業務上之過失行為。
  (五)被告於審理中雖矢口否認犯行，辯稱：伊載運之鐵球很精密
    、不能撞擊，事故發生前行車時速僅20至30公里，伊在約70
    公尺前就看見丁○○、張博清要過馬路，接近時發現2 人還
    在路中間，便踩煞車將大貨車停下，沒有撞到2 人，2 人是
    受到驚嚇、互相拉扯才倒地，伊無過失等語。惟查：被告所
    駕大貨車車頭確有撞擊丁○○身體之事實，業據證人丁○○
    於偵查中及本院審理時一再證述明確，丁○○並於審理中清
    楚指稱「我有感覺我被撞到」、「（問：撞擊力道大不大？
    ）蠻大的，因為有飛行」、「我撞到它的大概中間的部位」
    、「就是雨刷下面跟保險桿上面」、「（問：撞到你身體的
    哪邊？）右邊」、「（問：右邊是右肩膀嗎？）就是整面撞
    擊」等語（審理卷第64至65頁），觀諸李綜合醫院大甲分院
    於96年12月11日所出具診斷證明書之記載，事故發生後丁○○受有「頸部、胸部及大腿挫傷」等傷害（相字卷第6 頁）
    ，倘若丁○○係與張博清拉扯以致跌倒，其傷勢理應發生在
    四肢、肩、臀等突出而容易先觸及地面之部位，不至於連頸
    部、胸部均都受到挫傷，是丁○○頸部、胸部所受傷勢可以
    合理推論係遭外力突然撞擊所造成，其證述遭被告所駕大貨
    車撞擊之情節，顯然較被告所持辯解更為可信。再者，依證
    人丁○○所述，當時張博清已先發現大貨車駛近2 人，並出
    言警告丁○○，則縱使張博清意欲保護丁○○而出手拉扯，
    致丁○○重心不穩跌倒，身為成年男性、力量應強於丁○○
    之張博清當不至於跟著倒地，然本案事實經過卻是張博清不
    但當場倒地，甚至向後倒下以致後腦遭受重擊，唯有張博清
    為遭大貨車撞擊之丁○○撞及、推擠，猝不及防下，方有可
    能造成如此結果，由此益徵被告所辯大貨車全未撞擊丁○○
    、張博清乙節為不可採。此外，被告於警詢時即供稱：「我
    當時有立即踩煞車但當車輛完全停止還是去碰撞到他們2 個
    人，因我認為他們2 個人應該來得及跑過馬路去」、「是在
    保險桿中間靠右一點點去撞到楊庭佳然後楊庭佳碰撞到張博
    清」等語（相字卷第9 頁），於偵查中仍陳稱：「我以為他
    們可以閃得過，但還是被我的車頭撞到」等語，更於檢察官
    問其有無補充時，自陳：「他們是被我車前保險桿撞到跌倒
    」、「是女的被我撞到，然後女的撞到男的」等語（相字卷
    第34頁），實已充分說明其因顧慮所載貨物、不敢突然煞車
    ，又預期丁○○、張博清可以順利穿越道路，故未將大貨車
    減速至隨時可以煞停之程度，迨大貨車駛近2 人，發現2 人
    仍停留在快車道上時，已無法避免撞擊丁○○之肇事經過。
    儘管被告到庭辯稱其於警詢時因警員丙○○態度不佳而為不
    實供述，惟如有此等情事，其本可於檢察官訊問時說明上情
    ，請檢察官主持公道、查明真相，豈有明知冤抑，卻甘之如
    飴，於偵查中再為相同供述，甚至主動「補充」不利於己供
    述之理？可見被告前後不同之供述，應以警、偵訊中所供較
    為貼近事實，事後翻供否認發生撞擊，則係卸責之詞，不足
    採憑。綜上所述，被告所辯全未撞擊丁○○、張博清，且無
    過失云云，均不足據為對其有利之認定。
  (六)張博清因本件事故導致嚴重頭部外傷、顱骨骨折、腦內出血
    及昏迷，經送往李綜合醫院大甲分院急救，當日再轉送臺中
    榮民總醫院住院治療，延至96年12月12日10時18分許，仍因
    中樞神經衰竭不治死亡，此經臺灣苗栗地方法院檢察署檢察
    官督同檢驗員相驗無誤，有相驗筆錄、相驗屍體證明書、檢
    驗報告書各1 件及相驗照片12張為證（相字卷第27至28、37
    至48、60至62頁），另有臺中榮民總醫院法醫參考病歷摘要
    、診斷證明書各1 紙、大甲李綜合醫院函暨所附張博清病歷
    1 件可參（相字卷第4 至5 頁；審理卷第31至43頁）。被告
    對於本件事故之發生既有前述過失，張博清亦因本件事故傷
    重死亡，被告之過失行為與張博清死亡之結果間，自有相當
    因果關係。
  (七)由上述各節參互佐證，足認被告首開自白與事實相符，被告
    因其業務上過失行為致張博清死亡之事證明確，其犯行洵堪
    認定，應依法論科。
三、論罪科刑之理由：
  (一)被告所為，係犯刑法第276 條第2 項之業務過失致人於死罪
    。
  (二)被告無駕駛執照駕車，因而致張博清死亡，依道路交通管理
    處罰條例第86條第1 項加重其刑。
  (三)被告在快車道依規定駕車行駛，因行人張博清不依道路交通
    安全規則第134 條第6 款規定，穿越道路時未注意左右無來
    車，擅自進入快車道，而致張博清死亡，依道路交通管理處
    罰條例第86條第2 項減輕其刑（臺灣高等法院暨所屬法院96
    年法律座談會刑事類提案第16號研討結果、最高法院91年度
    台上字第1128號判決、85年度台上字第3605號判決意旨、司
    法院78年11月24日廳刑一字第1692號函參照）。
  (四)被告肇事後並未逃離事故現場，並於有偵查犯罪職權之公務
    員未發覺犯罪人之前，向前往處理之警員丙○○自承為肇事
    大貨車之駕駛人（參閱道路交通事故調查報告表(二)肇事逃
    逸欄之記載、道路交通事故肇事人自首情形紀錄表、證人丙○○於審理中之證述，相字卷第20、25頁；審理卷第77至78
    頁），進而接受裁判，合於自首之要件，爰依刑法第62條前
    段遞減輕其刑。
  (五)被告所犯罪名之刑同時有減輕及加重，依法先加後減之。
  (六)審酌被告無刑事前科紀錄（參閱臺灣高等法院被告前案紀錄
    表，審理卷第4 頁），素行尚佳，於駕駛大貨車載運客戶託
    運之貨物，行經事故現場時，雖曾發現前方欲穿越道路之行
    人丁○○、張博清，卻因專注於保持平穩、避免所載貨物碰
    撞，而疏於注意丁○○、張博清尚未穿越道路，仍停留在快
    車道上，未及時將大貨車煞停，以致肇事，張博清因而死亡
    ，且張博清年僅30餘歲，正值壯年，家中尚有年逾60歲之父
    、母賴其奉養，可見被告過失情節非輕，犯罪造成之損害亦
    屬嚴重，惟張博清本身有穿越道路未注意左右來車之過失情
    形，且經鑑定為肇事主因，亦應承擔部分責任，又被告犯後
    於警詢、偵查中尚坦承發生撞擊之客觀事實，嗣於審理中則
    矢口否認犯行，耗費法院調查證據之資源，迄今未與張博清
    之父、母達成和解，亦未提出任何民事賠償，張博清之父、
    母均到庭表示被告「很可惡」，無法原諒被告（審理卷第90
    至91頁），其犯後態度顯有可議之處，再參酌被告學歷為小
    學畢業之智識程度，從事廢棄物資源回收及木材、建材批發
    業，離婚，與前妻育有一子一女、均已成年之生活狀況等一
    切情狀，量處如主文所示之刑。
  (七)公訴意旨另以：被告同一業務過失行為，導致丁○○受有頸
    部、胸部及大腿挫傷之傷害，涉犯刑法第284 條第2 項之業
    務過失傷害罪嫌。按告訴乃論之罪，告訴人於第一審辯論終
    結前，得撤回其告訴；告訴經撤回者，應諭知不受理之判決
    ，刑事訴訟法第238 條第1 項、第303 條第3 款分別定有明
    文。查檢察官認被告所犯業務過失傷害罪，依同法第287 條
    規定，須告訴乃論，而告訴人丁○○已於審理中撤回其告訴
    （審理卷第17、28、71頁），原應諭知不受理之判決，惟因
    此部分起訴事實與被告經本院論罪科刑之業務過失致人於死
    犯行，為想像競合犯，具裁判上一罪關係，爰不另為無罪之
    諭知，附此說明。
四、適用之法律：
  (一)刑事訴訟法第299 條第1 項前段。
  (二)道路交通管理處罰條例第86條第1 項、第2 項。
  (三)刑法第11條、第276 條第2 項、第62條前段。
  (四)刑法施行法第1 條之1 第1 項、第2 項前段。
本案經檢察官黃明正到庭執行職務。
中    華    民    國    97    年    10    月    7     日
                  刑事第一庭    審判長法  官  劉興浪
                                      法  官  蔡志宏
                                      法  官  羅貞元
以上正本證明與原本無異。
如不服本判決，應於判決送達後10日內向本院提出上訴狀（應抄
附繕本），其未敘述上訴理由者，應於上訴期間屆滿後20日內補
提理由書狀於本院，上訴於臺灣高等法院臺中分院。告訴人或被
害人如對於本判決不服者，應具備理由請求檢察官上訴，其上訴
期間之計算係以檢察官收受判決正本之日期為準。
                                      書記官  王月香
中    華    民    國    97    年    10    月    13    日
附錄論罪科刑法條：
中華民國刑法第276 條
因過失致人於死者，處2 年以下有期徒刑、拘役或2 千元以下罰
金。
從事業務之人，因業務上之過失犯前項之罪者，處5 年以下有期
徒刑或拘役，得併科3 千元以下罰金。


司法院資訊處製作；財團法人民間司法改革基金會備份。
